【裁判字號】    98,訴緝,88
【裁判日期】    981225
【裁判案由】    毒品危害防制條例
【裁判全文】
臺灣桃園地方法院刑事判決              98年度訴緝字第88號
公  訴  人  臺灣桃園地方法院檢察署檢察官
被      告  甲○○
選任辯護人  陳俊隆律師
上列被告因違反毒品危害防制條例案件，經檢察官提起公訴（96
年度偵字第13449 號），本院判決如下︰
    主  文
甲○○被訴販賣第一、二級毒品部分無罪，被訴持有第一、二級
毒品部分公訴不受理。
    理  由
一、公訴意旨略以：被告甲○○明知海洛因、甲基安非他命係毒
    品危害防制條例所列管之毒品，未經許可，不得持有、販賣
    ，竟基於販賣毒品之犯意，於民國91年間某時，在桃園縣楊
    梅鎮某處，以約新臺幣（下同）2,000 元之價格，販售第一
    級毒品海洛因予乙○○3 次，復利用門號0000000000號之行
    動電話供不特定人聯絡購買毒品，於94年6 、7 月間，販售
    第一級毒品海洛因及第二級毒品甲基安非他命予不特定人，
    嗣為警於94年9 月21日13時20分許，持鈞院所核發之搜索票
    前往桃園縣中壢市○○○街143 巷36號1 樓執行搜索而查獲
    被告甲○○，並扣得第一級毒品海洛因5 包（起訴書誤載為
    4 包）、第二級毒品甲基安非他命4 包（起訴書誤載為5 包
    ）、吸食器1 組、點鈔機1 臺、研磨機1 臺、現金1,499,00
    0 元、行動電話1 具等物，因認被告甲○○涉有毒品危害防
    制條例第4 條第1 項、第2 項之罪嫌。
二、按犯罪事實應依證據認定之，無證據不得認定犯罪事實；不
    能證明被告犯罪者，應諭知無罪之判決，刑事訴訟法第154
    條第2 項、第301 條第1 項分別定有明文。故事實之認定，
    應憑證據，如不能發現相當證據，或證據不足以證明，自不
    能以推測或擬制之方法，以為裁判基礎（最高法院40年臺上
    字第86號判例意旨參照）。再按刑事訴訟法第161 條第1 項
    規定：檢察官就被告犯罪事實，應負舉證責任，並指出證明
    之方法。其立法理由：「為確實促使檢察官負舉證責任及防
    止濫行起訴‥‥檢察官對於被告之犯罪事實，自應負提出證
    據及說明之實質責任」。因此，公訴案件犯罪證據之蒐集及
    提起公訴後，對犯罪事實之舉證責任與指出證明之方法，均
    屬公訴人之職責，原則上法院僅於當事人之主張及舉證範圍
    內進行調查證據，其經法定程序調查證據之結果，認已足以
    證明犯罪事實時，始得為犯罪事實之認定。若其為訴訟上之
    證明，於通常一般人仍有合理之懷疑存在，尚未達於可確信
    其真實之程度者，在該合理懷疑尚未剔除前，自不能為有罪
    之認定。且法院不得以偵查機關關於某種犯罪之調查不易，
    即放棄上開原則之堅持，致有違背刑事訴訟無罪推定及嚴格
    證明之原則。是以，倘檢察官所提出之證據，不足為被告有
    罪之積極證明，或其指出證明之方法，無從說服法院以形成
    被告有罪之心證，基於無罪推定之原則，自應為被告無罪判
    決之諭知（最高法院92年臺上字第128 號判例要旨及94年度
    臺上字第2033號判決要旨參照）。另按犯施用毒品之罪，供
    出毒品來源，因而破獲者，得減輕其刑，修正後毒品危害防
    制條例第17條第1 項定有明文。施用毒品者之該項供述，固
    非絕無證據能力，但為防範其作利己損人之不實供述，自須
    擔保該項供述之真實性，始得作為判斷之依據。故事實審法
    院必須調查其他證據，以資審認，必至因其他證據之證明力
    已可確信該項供述為真實而無合理之懷疑時，始得據為對被
    告不利之認定（最高法院89年度臺上字第3618號判決意旨參
    照）。復按施用毒品者供述之憑信性本不及於一般人，關於
    其向某人購買毒品之供述，必須補強證據佐證，以擔保其供
    述之真實性，俾貫徹刑事訴訟無罪推定及嚴格證明之基本原
    則。所謂補強證據，係指其他有關證明該施用毒品者關於毒
    品交易供述真實性之相關證據而言，必須與該「毒品交易」
    之供述，具有相當程度之關連性，足使一般人對該供述，並
    無合理懷疑存在，而得確信其為真實者，始當之。至該施用
    毒品者前後供述是否相符、有無重大矛盾、指述是否堅決、
    態度是否肯定等情，僅係判斷其供述是否具有瑕疵之參考，
    本質上仍屬其供述之範疇，尚不足作為其供述之補強證據；
    而其與所供出之販毒者間之關係、彼此交往背景、有無重大
    恩怨糾葛等情，因與「毒品交易」之有無，不具必然之關連
    性，亦不足藉以補強及擔保其供述為真實之證明力（最高法
    院97年度臺上字第383 號判決意旨參照）。
三、公訴意旨認被告甲○○涉有前揭販賣第一級毒品海洛因及第
    二級毒品甲基安非他命之犯行，無非係以證人乙○○於偵查
    中之證述、通訊監察書、通訊監察譯文、通聯紀錄、基地臺
    位置、地圖、內政部警政署刑事警察局鑑定書、法務部調查
    局鑑定通知書等為其主要論據。惟訊據被告甲○○堅詞否認
    有販賣第一級毒品海洛因及第二級毒品甲基安非他命之犯行
    ，辯稱：伊並沒有販賣第一級毒品海洛因及第二級毒品甲基
    安非他命予他人，扣案之毒品海洛因、甲基安非他命都是伊
    自己要施用的，扣案之器具亦是伊施用毒品所用之物，而現
    金1,499,000 元是伊父親的等語，辯護人陳俊隆律師則為被
    告甲○○辯護稱：通訊監察譯文中之門號0000000000號行動
    電話，並非被告甲○○所使用，通訊監察譯文中之門號0000
    000000號、0000000000號行動電話均與被告甲○○無關，縱
    使通訊監察譯文中所記載之通話對象「阿源」即為被告甲○○，惟本案檢、警並未查獲任何買家，多位證人於偵查中均
    證述並未向被告甲○○購買毒品，起訴書對於販賣時間、地
    點、數量、價格均無法明確指出，無法證明被告甲○○有販
    賣毒品之情事等語。
四、證據能力：
  (一)按92年9 月1 日施行之刑事訴訟法，已酌採英美法系之傳聞
    法則，於第159 條第1 項明定被告以外之人，於審判外之言
    詞或書面陳述，除法律有規定者外，不得作為證據，用以保
    障被告之反對詰問權。而本法所規定傳聞法則之例外，其中
    就被告以外之人於偵查中向檢察官所為之陳述，因檢察官代
    表國家偵查犯罪時，原則上當能遵守法定程序，且被告以外
    之人如有具結能力，仍應依法具結，以擔保其係據實陳述，
    故於第159 條之1 第2 項明定「除顯有不可信之情況者外」
    ，得為證據（最高法院94年度臺上字第629 號判決意旨參照
    ）。本件證人乙○○、丁心、鄭秀霞、鄭紹財於臺灣桃園地
    方法院檢察署檢察官訊問時所為之證述，雖屬於被告甲○○
    以外之人於審判外之陳述，經審酌該言詞陳述作成時之情況
    ，經檢察官告知具結之義務及偽證之處罰後具結而為任意陳
    述，核其等製作筆錄過程，無違法取供瑕疵，所為陳述蓋係
    出於供述者之真意，皆具信用性，並無顯有不可信之情形，
    認採為證據並無不當，依刑事訴訟法第159 條之1 第2 項規
    定，得為證據。
  (二)按法院或檢察官得囑託醫院、學校或其他相當之機關、團體
    為鑑定，或審查他人之鑑定，並準用第203 條至第206 條之
    1 之規定（不包括第202 條囑託個人鑑定時應命鑑定人於鑑
    定前具結之規定），而鑑定之經過及其結果，應命鑑定人以
    言詞或書面報告，刑事訴訟法第208 條第1 項前段及第206
    條第1 項分別定有明文。查本件扣案之毒品，由檢察官指揮
    承辦員警分別送往內政部警政署刑事警察局、法務部調查局
    鑑定，該等機關長期受囑託鑑定刑事案件之毒品證物，以協
    助偵辦刑案，所為之鑑定自具有相當之專業及可信度，且該
    等機關亦將鑑定經過及其結果詳細載明於各該鑑定書上（見
    94年度核退偵字第1175號卷第10頁、第22頁），並無任何顯
    不可信之情況，參照上開刑事訴訟法明文暨同法第159 條之
    4 之規定，本案所引用該等毒品鑑定書自有證據能力。
  (三)關於卷附監聽譯文之證據能力：按司法警察依據監聽錄音結
    果予以翻譯而製作之監聽（或稱通訊監察）譯文，屬於文書
    證據之一種，於被告或訴訟關係人對其譯文之真實性發生爭
    執或有所懷疑時，法院固應依刑事訴訟法第165 條之1 第2
    項規定，以適當之設備，顯示該監聽錄音帶之聲音，以踐行
    調查證據之程序，俾確認該錄音聲音是否為通訊者本人及其
    內容與監聽譯文之記載是否相符；或傳喚該通訊者；或依其
    他法定程序，為證據調查。倘被告或訴訟關係人對該通訊監
    察譯文之真實性並不爭執，即無勘驗辨認其錄音聲音之調查
    必要性，法院於審判期日如已踐行提示監聽譯文供當事人辨
    認或告以要旨，使其表示意見等程序並為辯論者，其所為之
    訴訟程序即無不合（最高法院98年度臺上字第3946號判決要
    旨參照）。查本件被告甲○○及辯護人對臺灣板橋地方法院
    檢察署通訊監察書、通訊監察譯文並不爭執其證據能力，且
    對其真實性亦不爭執，而本院於審判期日並已提示該監聽譯
    文，使被告甲○○及辯護人表示意見並為辯論，是卷附監聽
    譯文，自有證據能力。
  (四)卷附之臺灣大哥大資料查詢、遠傳電信股份有限公司資料查
    詢、申請人查詢資料各1 份，並無證據證明係公務員違背法
    定程序取得之物，且為被告甲○○、辯護人及檢察官所不爭
    執，依法得為證據。
  (五)扣案之第一級毒品海洛因5 包、第二級毒品甲基安非他命4
    包、吸食器1 組、點鈔機1 臺、研磨機1 臺、現金1,499,00
    0 元、行動電話1 具，並無證據證明係公務員違背法定程序
    或經偽造、變造所取得，是認前揭扣案物亦有證據能力。
五、經查：
  (一)於94年9 月21日13時20分許，內政部警政署刑事警察局警員
    持本院所核發之搜索票，至被告甲○○所居住之桃園縣中壢
    市○○○街143 巷36號1 樓執行搜索，當場扣得第一級毒品
    海洛因5 包、甲基安非他命4 包、吸食器1 組、點鈔機1 臺
    、研磨機1 臺、1,499,000 元、行動電話1 具（含SIM 卡1
    張）等物，為被告甲○○所不否認，而扣案之粉末送內政部
    警政署刑事警察局、法務部調查局鑑定之結果，扣案之白色
    晶體4 包確為第二級毒品甲基安非他命成分（驗餘毛重18.1
    7 公克），而扣案之白粉5 包確為第一級第6 項毒品海洛因
    成分（合計淨重43.44 公克，空包裝總重2.15公克，純度32
    .46 ％，純質淨重14.10 公克），亦有內政部警政署刑事警
    察局搜索扣押筆錄、內政部警政署刑事警察局鑑定書、法務
    部調查局鑑定通知書各1 份及查獲照片附卷可佐（見94年度
    偵字第1654 6號卷第29頁至第34頁、第42頁至第45頁、94年
    度核退偵字第1175號卷第10頁、第22頁），此部分之事實，
    應堪認定。
  (二)檢察官雖認於91年間某時，在桃園縣楊梅鎮某處，被告甲○○以約2,000 元之價格，販售第一級毒品海洛因予乙○○3
    次等情，惟查：證人乙○○於檢察官訊問時證述：伊有施用
    第一、二級毒品，毒品是向綽號「火雞」及「阿才」之朋友
    購買的，伊不知道全名，伊認識1 個綽號叫「阿源」的朋友
    ，於91年、92年間有在桃園縣楊梅某處跟「阿源」購買過第
    一級毒品海洛因，價錢為1,000 、2,000 元，可以使用1 、
    2 次，伊約買過2 、3 次，檢察官所提示之被告甲○○照片
    ，好像就是伊說的「阿源」，但是伊不能確定，因為伊認識
    「阿源」時，「阿源」很瘦、頭髮很長，「阿源」住在桃園
    縣楊梅某處，路名伊不清楚等情（見95年度偵字第6229號卷
    第38頁、第39頁），證人乙○○於檢察官訊問時並未明確指
    認被告甲○○即為販賣毒品之「阿源」，被告甲○○是否為
    證人乙○○曾向之購買毒品之「阿源」，本即存疑；再者，
    證人乙○○於本院審理時證述：伊之前有施用毒品海洛因，
    不一定向何人購買第一級毒品海洛因，伊並不認識綽號叫「
    阿源」的人，伊記得有向「阿才」、「火雞」等人購買過毒
    品，伊並不認識在庭的被告甲○○，因為時間很久了，伊忘
    記偵查中檢察官是否有提示被告甲○○的照片問伊該人是否
    為「阿源」等語（見98年度訴緝字第88號卷第84頁），證人
    乙○○證述之內容前後反覆不一，已難令人採信。是被告甲○○是否確曾於前開時、地販賣第一級毒品海洛因予證人乙○○，除證人乙○○前開於檢察官訊問時片面單一證述之外
    ，尚查無其他任何事證可資補強，本院自難僅憑證人乙○○
    於偵查中單一證述，即遽認被告甲○○確有此部分販賣第一
    級毒品海洛因予證人乙○○之犯行至明。
  (三)檢察官雖另依卷附通訊監察譯文所載之內容，認通話內容之
    綽號「阿源」之男子即為被告甲○○，認定被告甲○○於94
    年6 、7 月間，有販售第一級毒品海洛因及第二級毒品甲基
    安非他命予不特定人之犯行，惟查：
    1.被告甲○○雖否認其有使用門號0000000000號行動電話，
      惟據證人丙○○於本院審理時證述：於93年年底到94年年
      底，伊與被告甲○○是男女朋友的關係，伊有住在桃園縣
      中壢市○○○街43巷36號1 樓，通常都是伊居住在該處，
      因為被告甲○○很少回去，當時伊所使用之行動電話門號
      為0000000000號，被告甲○○有跟伊說可以打0000000000
      號、0000000000號行動電話找他，伊記得打過去時通常都
      是被告甲○○的朋友接的，被告甲○○很少接電話，被告
      甲○○很害怕接到伊的電話，因為被告甲○○不是只有伊
      1 個女友，通常打上開電話都可以找到被告甲○○，如果
      不是被告甲○○接的電話，被告甲○○的友人也會幫伊聯
      絡被告甲○○，被告甲○○被警察查獲當時才剛回家約2
      天，被查扣之1,499,000 元是放在保險箱內，伊知道保險
      箱裡面有錢，但是不知道有多少錢，因為被告甲○○、被
      告甲○○的父母說有準備要讓伊與被告甲○○結婚的錢，
      只是伊不知道數額有多少，被查獲時伊有問被告甲○○，
      被告甲○○有說一部份是他父親要付薪水，一部份是要結
      婚用的，伊知道被告甲○○有施用毒品，在查獲當天伊有
      看到被告甲○○施用毒品，當時警察在被告甲○○身上也
      有扣到毒品，但是伊不知道搜到哪些毒品等語（見98年度
      訴緝字第88號卷第85頁至第89頁），是被告甲○○應為門
      號0000000000號行動電話之使用人，應堪認定。然被告甲○○縱使為門號0000000000號行動電話之使用人，亦為通
      訊監察譯文中綽號「阿源」之人，惟本件經本院遍查全卷
      ，除未見檢察官查明所指通訊監察譯文「阿源」之交易對
      象真實姓名、年籍資料俾供本院傳喚到庭作證外，起訴書
      就前開不明人士究竟係於何時間、地點與被告甲○○進行
      各次毒品買賣交易亦未敘明，且於卷內並無證據足以佐證
      各該不明人士係向被告甲○○購買海洛因抑或甲基安非他
      命？又各該不明人士人先後所購買毒品之次數、數量、金
      額為何？凡此重要具體之犯罪事實，實均有未明之處，已
      難認檢察官就此部分之事實已盡實質闡明及舉證之責任。
    2.另據卷內所附之通訊監察譯文，於94年7 月15日19時42分
      28秒、同日20時7 分45秒許，使用門號0000000000號行動
      電話之人（以下稱B ），有撥打被告甲○○所使用門號00
      00000000號之行動電話（以下稱A ），通話內容為「B ：
      阿源，你在哪，我要拿東西，拿半半。A ：OK。B ：我到
      了再打電話給你」、「B ：半兩和半半有差？東西。A ：
      空間有差。B ：那我拿半。A ：好。B ：我快到了。A ：
      好」，而門號0000000000號行動電話之申請人為「丁心」
      ，此有通訊監察譯文及門號申請人資料各1 份附卷可佐（
      見94年度偵字第16546 號卷第109 頁、95年度偵字第3112
      號卷第171 頁），惟據證人丁心於檢察官訊問時證述：伊
      的戶籍地在桃園縣龍潭鄉○○路240 巷28號，之前有住過
      桃園縣龍潭鄉○○路336 巷79弄28衖5 之5 號，伊沒有申
      請門號0000000000號行動電話，伊的家人也不會用伊的名
      義去申請行動電話，伊的哥哥已經去世了，伊嫂嫂鄭秀霞
      自己也有行動電話，伊目前所使用門號0000000000號行動
      電話是伊的母親辦的，伊並沒有看過被告甲○○等語（見
      95年度偵字第6229號卷第75頁至第77頁），證人鄭秀霞於
      檢察官訊問時證述：伊沒有申請門號0000000000號的行動
      電話，也沒有遺失過證件，之前伊的戶籍在桃園縣龍潭鄉
      ○○路336 巷79弄28衖5 之5 號，伊沒有施用過毒品，也
      沒有聽過被告甲○○，伊哥哥劉志中及小姑丁心有施用毒
      品，但劉志中及丁心也不可能拿伊的證件去申辦行動電話
      門號，因為伊很久沒有跟他們來往，也沒有住在一起，伊
      知道丁心有來地檢署作證過等語（見95年度偵字第6229號
      卷第106 頁、第107 頁），上開通訊監察譯文中，被告甲○○雖有與他人為交易物品之通話內容，然該段對話內容
      並未提及所交易之物品為何，亦無其他證據足以佐證通話
      中之物品即為何種毒品，且究係何人與被告甲○○為交易
      ，依卷內之證據亦無從得知，是依該通話內容，顯不足以
      認定被告甲○○有為毒品交易之犯行。
    3.另依卷附之通訊監察譯文所載，於94年7 月5 日13時29分
      許，使用門號0000000000號行動電話之人（以下稱B ），
      有撥打被告甲○○所使用門號0000000000號之行動電話（
      以下稱A ），通話內容為「B ：喂，你是阿源嗎？我要拿
      東西。A ：你要拿多少？B ：我只有2,000 元」，而門號
      0000000000號行動電話之申請人為「林憶如」，此有通訊
      監察譯文及門號申請人資料各1 份附卷可佐（見94年度偵
      字第16546 號卷第92頁、95年度偵字第3112號卷第179 頁
      ），惟據證人鄭紹財於檢察官訊問時證述：伊所使用的行
      動電話門號為0000000000號是伊太太林憶如幫伊申辦的，
      已經使用約1 、2 年，伊於95年間曾經因施用過毒品海洛
      因及甲基安非他命而送觀察、勒戒，伊不認識綽號叫「阿
      源」之男子，施用毒品之來源通常都是在臺北的朋友綽號
      叫「阿偉」的男子請伊的，伊沒有「阿偉」的電話，都是
      「阿偉」主動到修車廠來找伊，伊不認識被告甲○○，也
      不記得在94年7 月5 日伊有打電話給被告甲○○，說要跟
      被告甲○○購買毒品，並且說自己只有2,000 元這些話，
      伊的手機很少借給他人使用等語（見95年度偵字第6229號
      卷第90頁、第91頁），上開通訊監察譯文中，被告甲○○
      雖有與他人交易2,000 元之通話內容，然該段對話內容之
      2,000 元究係交易何種物品，於卷內並無其他證據足以佐
      證，且究係何人與被告甲○○為交易，依卷內之證據亦無
      從得知，是依該通話內容，顯不足以認定被告甲○○有為
      毒品交易之犯行。
    4.另依卷附之通訊監察譯文所載，於94年7 月6 日10時16分
      許，使用門號0000000000號行動電話之人（以下稱B ），
      有撥打被告甲○○所使用之門號0000000000號行動電話（
      以下稱A ），通話內容為「A ：我這裡東西很多，你要不
      要？B ：我要」，而門號0000000000號行動電話之申請人
      為「張振成」，此有通訊監察譯文及門號申請人資料各1
      份附卷可佐（見94年度偵字第16546 號卷第89頁、95年度
      偵字第3112號卷第37頁），惟據證人張振成於警詢中證述
      ：伊有施用毒品甲基安非他命，毒品是向1 名綽號「阿強
      」之男子所購買的，門號0000000000號行動電話是伊申請
      的，也是伊在使用的，伊不曾使用門號0000000000號行動
      電話撥打給門號0000000000號行動電話使用人，伊也不認
      識警方所提供照片上名叫甲○○的人，也沒有向被告甲○○購買過毒品，因為伊常會將行動電話借給朋友使用，可
      能是伊的朋友打電話給被告甲○○等語（見95年度偵字第
      6728號卷第32頁至第36頁），上開通訊監察譯文中，被告
      甲○○雖有與他人交易物品之通話內容，然該段對話內容
      「東西」究係何物品，卷內並無其他證據足以佐證，對話
      中亦未提及販賣毒品之種類、數量等重要事項，且究係何
      人與被告甲○○為對話，依卷內之證據亦無從得知，是依
      該通話內容，顯不足以認定被告甲○○有為毒品交易之犯
      行。
    5.至被告甲○○所使用門號0000000000號行動電話（即下述
      之A ），雖與不詳人士間（即下述之B ）有對話內容為「
      B ：最近沒有再出，最近東西好不好？A ：很好，要多少
      ，半顆或是如何？B ：我要4.1 ，多少錢？A ：16半個是
      30」、「A ：你要多少？B ：我要3 克。A ：3 克是多少
      ？B ：就是3 張」、「B ：你的數量不夠。A ：不可能是
      多少？B ：是2 兩」、「B ：我要拿東西軟的半張。A ：
      好的，到我家」、「B ：你那邊硬的還有嗎？A ：你要調
      價錢，我們一起去拿」、「B ：你現在沒有東西？A ：現
      在沒有，但家裡有，要多少？B ：我要2 兩，多少錢？A
      ：是28,000」、「B ：喂，你有東西？A ：要多少？B ：
      我要半半」、「A ：喂，你要多少？B ：我要軟的半錢，
      要在什麼地方？A ：在家樂福」、「B ：喂，阿源，我要
      硬的2 張自己用。A ：你在哪裡？B ：中壢」、「A ：喂
      ，如何？B ：你那邊有硬的？A ：有的，而且好的。B ：
      是白的，我等下打給你」、「B ：喂，阿源，我要拿2 張
      。A ：好的」、「B ：喂，你還沒睡，現有沒有硬的？A
      ：有的。B ：我要拿2 張自己吃的。A ：你在哪裡？B ：
      我在亞苑，你在哪裡？A ：我在環東東路龍岡士校」等之
      紀錄，此有通訊監察譯文附卷可佐（見94年度偵字第1654
      6 號卷第85頁至第120 頁），上開譯文之內容檢察官雖認
      係被告甲○○與他人為毒品交易之對話內容，惟卷內並無
      上開不詳人士之詳細年籍資料可供查證，而上開通訊監察
      譯文亦涵義不清，並無其他證據足以佐證上開不詳人士與
      被告甲○○通話之目的，以確認上開不詳人士有向被告甲○○購買海洛因或甲基安非他命之真意，堪認上開通訊監
      察譯文無法為不利於被告甲○○之認定。是尚不得僅以上
      開通訊監察譯文有該等通話內容，遽而推論被告甲○○有
      公訴意旨所指販賣第一級毒品海洛因、第二級毒品甲基安
      非他命數次之犯行。
    6.警方於94年9 月21日13時20分許，持本院所核發之搜索票
      前往桃園縣中壢市○○○街143 巷36號1 樓執行搜索，當
      場扣得第一級毒品海洛因5 包、第二級毒品甲基安非他命
      4 包、吸食器1 組、點鈔機1 臺、研磨機1 臺、現金1,49
      9,000 元、行動電話1 具等物等物，並有內政部警政署刑
      事警察局搜索扣押筆錄、內政部警政署刑事警察局鑑定書
      、法務部調查局鑑定通知書各1 份及查獲照片附卷可佐（
      見94年度偵字第1654 6號卷第29頁至第34頁、第42頁至第
      45頁、94年度核退偵字第1175號卷第10頁、第22頁），惟
      當日經警採集被告甲○○尿液送臺灣檢驗科技股份有限公
      司鑑驗結果，確呈嗎啡（按海洛因經施用進入人體後，係
      水解還原成嗎啡，再代謝排出體外，業據行政院衛生署藥
      物食品檢驗局以73藥檢壹字第030221號函文說明綦詳，而
      為本院辦理施用第一級毒品案件職務上所已知）及甲基安
      非他命之陽性反應，有該公司94年10月7 日濫用藥物尿液
      檢驗報告1 份在卷可稽，且警方當場亦扣得吸食器1 組，
      參諸證人丙○○於本院審理時證述：伊大概知道被告甲○○有施用毒品，查獲當天伊有看到被告甲○○施用毒品等
      語（見98年度訴緝字第88號卷第87頁），已足以佐證被告
      甲○○自承前開毒品、吸食器係供其自身施用時所用等語
      尚屬非虛。又除警方所扣得之海洛因、甲基安非他命，各
      包裝袋內所含之海洛因、甲基安非他命數量顯有多寡不一
      之情，並無磅秤、包裝相同重量俾便於販賣計價之情，而
      甲基安非他命合計毛重復僅為18.17 公克，同難以排除確
      係被告甲○○為求長期施用而一次購入，另被告甲○○經
      警扣得之毒品海洛因數量較多，與一般施用毒品者之情形
      有異，然被告甲○○所辯1 次購得價格較為便宜，由論理
      或經驗上，均非無可能，亦不能僅憑被告甲○○持有之毒
      品數量龐大而逕認被告甲○○必有販賣毒品之犯行。至扣
      案之現金1,499,000 元雖數額龐大，然卷內事證並無證據
      足資佐證該筆現金係被告甲○○販毒所得，是單憑前揭扣
      案物及毒品鑑定報告等證據，自難據以認定甲○○有何販
      賣第一級、第二級毒品甚或意圖販賣而持有第一級、第二
      級毒品之犯行。
    7.至公訴人雖另聲請勘驗門號0000000000號行動電話之通訊
      監察錄音帶，以確定譯文中之「阿源」是否為被告甲○○
      ，惟如上所述，上開通訊監察譯文綽號「阿源」之男子縱
      使為被告甲○○，依上開通訊監察譯文之對話內容，亦不
      足以認定被告甲○○有販賣第一級毒品海洛因及第二級毒
      品甲基安非他命之情事，是公訴人上開聲請顯無必要，附
      此敘明。
  (四)至公訴人於本院審理中雖另指出證人丁○○亦有證述被告甲○○販賣毒品情事云云，惟被告甲○○於甫遭警查獲時，即
    於94年9 月22日警詢時供述：伊曾在94年5 、6 月間向丁○○購買過毒品甲基安非他命等情（見95年度偵字第3112號卷
    第25頁），員警始於94年9 月30日至臺灣新竹監獄附設看守
    所借訊證人丁○○，證人丁○○於警詢中始終否認有販賣毒
    品甲基安非他命予被告甲○○，且否認與被告甲○○間有過
    毒品交易，此有調查筆錄1 份附卷可佐（見95年度偵字第31
    12號卷第30頁至第34頁），復於本院審理中，證人丁○○亦
    僅證述從未販賣毒品予被告甲○○，並無證述其曾向被告甲○○購買過毒品（見98年度訴緝字第88號卷第90頁、第91頁
    ），是公訴人上開所指述之內容，顯無相當事證足以證明為
    屬實。
  (五)綜上所述，本案依檢察官所舉之積極證據，尚無法使本院達
    到被告甲○○確有販賣第一級、第二級毒品予乙○○及其他
    不詳人之確信，是依無罪推定原則，檢察官既無法充分舉證
    證明被告甲○○此部分構成犯罪，自應就被告甲○○被訴販
    賣第一級、第二級毒品部分諭知無罪。
六、按檢察官就被告犯罪事實，應負舉證責任，並指出證明之方
    法，刑事訴訟法第161 條第1 項定有明文。因此，檢察官對
    於起訴之犯罪事實，應負提出證據及說服之實質舉證責任。
    倘其所提出之證據，不足為被告有罪之積極證明，或其闡明
    之證明方法，無從說服法官以形成被告有罪之心證，基於無
    罪推定之原則，自應為被告無罪判決之諭知，有最高法院92
    年臺上字第128 號判例意旨可參。綜上，本件公訴人所舉前
    開事證，均尚未達於通常一般之人均不致有所懷疑，得確信
    其為真實之程度，而有合理性懷疑之存在，本院無從形成有
    罪之確信，此外，復查無其他確切之積極證據足以證明被告
    甲○○確有公訴人所指之販賣第一、二級毒品既遂犯行，是
    被告甲○○之犯罪應屬不能證明。
七、依刑事訴訟法第267 條、第268 條之規定，刑事裁判採訴訟
    主義，法院應就已經起訴及起訴效力所及之犯罪事實全部加
    以審判，將審理結果之裁判主旨記載於判決書之主文欄，以
    回應起訴之請求。故檢察官以實質上一罪起訴者，法院審理
    結果，如認其中一部有罪，他部無罪、免訴或不受理，其判
    決主文固僅須記載有罪部分，以為單一刑罰權之宣示，而就
    其餘部分於理由欄敘明毋庸於主文另行諭知之理由，即為已
    足；但如認為一部應免訴或不受理，他部無罪，則應全部於
    主文內加以記載，始足以表示已就起訴事實全部加以裁判，
    以符訴訟主義之本旨，是法院審理結果認被告被訴販賣毒品
    部分，不成立犯罪，即應就被告被訴持有毒品部分，加以審
    判，如持有毒品部分成立犯罪，就販賣毒品部分，於理由內
    說明不另為無罪之諭知即可；如持有毒品部分，應為不受理
    或免訴之諭知者，除應就販賣部分諭知無罪外，就持有部分
    ，亦應諭知不受理或免訴（最高法院96年度臺非字第129 號
    、96年度臺上字第7106號判決意旨參照）。茲查被告甲○○
    被訴販賣第一級、第二級毒品部分如前述固應諭知無罪，惟
    檢察官在起訴書犯罪事實欄內，既已敘明於94年9 月21日13
    時20分許，經警持本院核發之搜索票前往桃園縣中壢市○○○街143 巷36號1 樓執行搜索，為警在上開處所查獲被告甲○○，並扣得第一級毒品海洛因5 包、第二級毒品甲基安非
    他命4 包之情，且在所犯法條欄復請求將前開毒品併予宣告
    沒收銷燬，應認被告甲○○當次持有第一級、第二級毒品犯
    行同在本件檢察官起訴範圍內無疑。再毒品危害防制條例第
    20條、第23條規定，已就施用第一級、第二級毒品者，所為
    係「初犯」、「5 年內再犯」或「5 年後再犯」，而異其刑
    事處遇程序，其規定「初犯」施用第一級、第二級毒品之被
    告，經觀察、勒戒或強制戒治後，應為不起訴處分或不付審
    理之裁定，亦即以觀察、勒戒或強制戒治之保安處分代替刑
    事訴追；倘係經觀察、勒戒或強制戒治執行完畢釋放後「5
    年內再犯」者，始得則依法追訴。經查，本件被告甲○○前
    開扣案之毒品海洛因、甲基安非他命，均係被告甲○○為供
    己施用所持有等情，業據被告甲○○於警詢、檢察官訊問時
    已坦認不諱，並有臺灣檢驗科技股份有限公司濫用藥物尿液
    檢驗報告可憑，而被告甲○○因施用第一、二級毒品，經本
    院以94年度毒聲字第1996號裁定送觀察、勒戒，於95年5 月
    17日入觀察、勒戒處所執行觀察、勒戒，因認有繼續施用毒
    品之傾向，經本院以95年度毒聲字第975 號裁定送強制戒治
    ，於95年7 月13日入強制戒治處所施以強制戒治，於96年4
    月30日停止強制戒治出所，後經臺灣桃園地方法院檢察署檢
    察官於96年5 月22日以96年度戒毒偵字第151 號為不起訴處
    分確定，有前開不起訴處分書、本院被告前案紀錄表各1 份
    在卷可稽。是本件被告甲○○被訴於94年9 月21日經警查獲
    持有第一級、第二級毒品之低度行為，應為其當次施用第一
    級、第二級毒品之高度行為所吸收，不另論罪，且當次施用
    第一級、第二級毒品犯行，亦經臺灣桃園地方法院檢察署檢
    察官為不起訴處分確定，是依刑事訴訟法第303 條第4 款規
    定及前揭說明，就此持有第一級、第二級毒品部分，自應另
    為公訴不受理之判決。
據上論斷，應依刑事訴訟法第301 條第1 項、第303 條第4 款，
判決如主文。
本案經檢察官洪敏超到庭執行職務。
中    華    民    國    98    年    12    月    25    日
                  刑事第四庭  審判長法  官  袁雪華
                                    法  官  張宇葭
                                    法  官  張淑華
以上正本證明與原本無異。
如不服本判決應於收受判決後10日內向本院提出上訴書狀，並應
敘述具體理由。其未敘述上訴理由者，應於上訴期間屆滿後20日
內向本院補提理由書(均須按他造當事人之人數附繕本)「切勿逕
送上級法院」。
                                    書記官  鄭嘉惠
中    華    民    國    98    年    12    月    25    日

司法院資訊處製作；財團法人民間司法改革基金會備份。
